【裁判字號】    98,交聲,1608
【裁判日期】    981127
【裁判案由】    聲明異議
【裁判全文】
臺灣彰化地方法院交通事件裁定        98年度交聲字第1608號
移送機關即
原處分機關  交通部公路總局臺中區監理所彰化監理站
異  議  人
即受處分人  甲○○
上列異議人即受處分人因違反道路交通管理處罰條例案件，對於
交通部公路總局臺中區監理所彰化監理站98年11月5日彰監四字
第裁64-I00000000號處分不服，聲明異議，本院裁定如下：
主  文
原處分關於吊扣駕駛執照貳拾肆個月部分撤銷。
甲○○汽車駕駛人駕駛汽車，經測試檢定酒精濃度超過規定標準
，吊扣普通小型車駕駛執照貳拾肆個月。
    理  由
一、原處分機關略以：受處分人甲○○於民國98年7月7日20時45
    分許，駕駛車牌號碼CF-4925號自小貨車，行經彰化縣員林
    鎮萬年巷45之2號前，因「酒後駕車肇事致人受傷，經警實
    施酒測，酒精濃度為0.80 MG/L」違規，為彰化縣警察局員
    林分局警員以彰警交字第I00000000號舉發違反道路交通管
    理事件通知單當場舉發，原處分機關乃依道路交通管理處罰
    條例第35條第1項第1款、第24條第1項第2款規定裁處吊扣受
    處分人之駕駛執照24個月並施以道安講習 (罰鍰業經判決無
    須繳納)，於法並無不合等語。
二、異議人即受處分人異議意旨略以：異議人就因酒後駕車於98
    年7月7日20時45分遭警方攔檢酒測超過標準值違規，十分後
    悔；惟異議人駕駛執照為職業聯結車，該駕駛執照為異議人
    謀生所用，又因違規時所駕駛之車輛為自小貨車，是應以吊
    扣異議人自小貨車駕駛執照為宜，爰請求撤銷原處分關於吊
    扣異議人職業聯結車駕駛執照24個月之部分等語。
三、按汽車駕駛人，駕駛汽車經測試檢定酒精濃度超過規定標準
    者，處新臺幣一萬五千元以上六萬元以下罰鍰，並當場移置
    保管其車輛及吊扣其駕駛執照一年；因而肇事致人受傷者，
    並吊扣其駕駛執照二年；致人重傷或死亡者，吊銷其駕駛執
    照，並不得再考領；道路交通管理處罰條例第35條第1項第1
    款定有明文。又汽車駕駛人飲用酒類或其他類似物後其吐氣
    所含酒精濃度超過每公升0.25毫克或血液中酒精濃度超過百
    分之0.05以上者，不得駕車，道路交通安全規則第114條第2
    款亦有明文。又按道路交通管理處罰條例第68條業於94年12
    月14日修正，並自95年3月1日施行，修正前之道路交通管理
    處罰條例第68條規定：「汽車駕駛人，因違反本條例及道路
    交通安全規則之規定，受『吊扣或』吊銷駕駛執照處分時，
    『吊扣或』吊銷其持有各級車類之駕駛執照。」，而修正後
    之道路交通管理處罰條例第68條規定：「汽車駕駛人，因違
    反本條例及道路交通安全規則之規定，受吊銷駕駛執照處分
    時，吊銷其持有各級車類之駕駛執照。」，查該條文修正前
    ，其原提案修正條文為：「汽、機車駕駛人，因違反本條例
    及道路交通安全規則之規定，受『吊扣或吊銷』駕駛執照處
    分時，『吊扣或吊銷』其違法或違規當時所駕駛車輛之駕駛
    執照。」，立法理由略以：「原條文將違法或違規駕駛人所
    持有各級車類之駕駛執照一併吊扣或吊銷，失之過酷，影響
    人民工作及生活甚鉅，爰修正之」等語，是以其立法意旨在
    於違規行為對道路交通秩序之維持及道路交通安全已生較大
    之影響，故規定吊扣或吊銷其持有各級車類之駕駛執照，以
    限制其繼續駕車行駛道路之權利，其係屬駕駛行為之限制，
    並不因所持駕駛執照種類不同而有所差異。然最後通過之修
    正條文，則係將道路交通管理處罰條例第68條原有條文中之
    『吊扣或』3字刪除各情，有立法院交通委員會94 年10月5
    日台立交字第0942400153號函附道路交通管理處罰條例第68
    條審查報告可參（參立法院公報第94卷第70期第135至138頁
    ）。是參照上開立法理由及立法經過，依修正後之條文，按
    上開規定受『吊銷駕照』處分者，仍維持吊銷其持有各級車
    類駕駛執照之處分，至於受『吊扣駕照』處分者，則僅『吊
    扣』其違法或違規當時所駕駛車輛之駕駛執照，不再吊扣其
    持有各級車類之駕駛執照至明（臺灣高等法院臺中分院96年
    度交抗字第136、648號裁定意旨參照）。
四、經查，異議人甲○○持職業聯結車駕駛執照，於98年7月7日
    20時45分許，駕駛車牌號碼CF-4925號自小貨車，行經彰化
    縣員林鎮萬年巷45之2號前，因「酒後駕車肇事致人受傷，
    經警實施酒測，酒精濃度為0.80 MG/L」違規，為彰化縣警
    警察局員林分局警員當場掣單舉發，原處分機關乃依道路交
    通管理處罰條例第35條第1項第1款、第24條第1項第2款規定
    ，裁處異議人吊扣駕駛執照24個月並施以道路安全講習 (罰
    鍰業經法院判決無須繳納)之處分等情，為異議人所不爭執
    ，並有彰化縣警察局員林分局彰警交字第I00000000號舉發
    違反道路交通管理事件通知單、交通部公路總局臺中區監理
    所彰化監理站彰監四字第裁64-I00000000號違反道路交通管
    理事件裁決書各1紙在卷可稽，是異議人前開違規行為堪以
    認定。惟本件異議人係於98年7月7日駕駛自小貨車違規，自
    應依修正後之道路交通管理處罰條例第68條規定裁處方屬適
    法，則依前揭說明，其依法所受之處分應為限制其駕駛自小
    貨車之權利，即吊扣其小型車駕駛執照。至於異議人僅領有
    最高級之職業聯結車駕駛執照，致無較低級車類之自小貨車
    駕駛執照可供吊扣，此係源於道路交通安全規則關於「一照
    原則」之駕照管理問題，惟行政機關本應時時因應法令之變
    更，而精進其行政執行成效，斷不得因技術層面之困難，而
    置相關法令於不顧，甚或逾越比例原則，是技術層面的問題
    ，要難據為原處分並無不當之理由，併此敘明。
五、綜上所述，異議人係駕駛自小貨車違規，且依修正後道路交
    通管理處罰條例第68條規定，受吊扣駕駛執照處分時，已不
    得再吊扣受處分人所持有各級車類之駕駛執照，已如前述，
    則本件異議人駕駛自小貨車違反道路交通管理處罰條例第35
    條第1項第1款規定，自應吊扣其小型車駕駛執照，原處分關
    於「吊扣駕駛執照24個月」部分之處罰，未明確揭示吊扣駕
    駛執照之車種級別，即難認為允當。從而，本件異議為有理
    由，爰撤銷原處分關於「吊扣駕駛執照24個月」部分之處罰
    ，並改諭知如主文第2項所示之處罰。至於原處分機關另裁
    處異議人施以道安講習部分，聲明異議意旨並未指摘及此，
    本院即無由併予審酌，附此指明。
據上論斷，應依道路交通案件處理辦法第20條，裁定如主文。
中    華    民    國    98    年    11    月    27    日
                  交通法庭  法  官    吳俊螢
以上正本證明與原本無異
如不服本裁定，應於裁定送達後五日內向本院提出抗告狀(須附
繕本 )。
中    華    民    國    98    年    11    月    27    日
                            書記官    林怡吟


司法院資訊處製作；財團法人民間司法改革基金會備份。
